【裁判字號】    97,訴,3015
【裁判日期】    970613
【裁判案由】    移交財務報表
【裁判全文】
臺灣臺北地方法院民事判決              97年度訴字第3015號
原      告  太平洋敦南大地B區管理委員會
訴訟代理人  丙○○
被      告  甲○○
            乙○○
上列當事人間移交財務報表事件，本院於民國九十七年五月三十
日言詞辯論終結，判決如下：
    主  文
原告之訴駁回。
訴訟費用由原告負擔。
    事實及理由
一、原告主張：被告甲○○、乙○○為原告第六屆主委、財務委
    員，其任期自其民國至96年12月31日止，被告於卸任時，未
    完成審核96年11、12月財務報表，將之移交第七屆管委會，
    致第七屆管委會各項會務無法推展，社區各項設施修繕延宕
    ，影響社區全體住戶權益，為此依公寓大廈管理條例第20
    條之規定，請求被告儘速完成移交財務報表，如被告不能當
    庭在96年11、12月財務報表上簽章，則應於10日內，在社區
    辦公室審核蓋章後，交付第七屆第一任財務委員，否則，法
    院應依公寓大廈管理條例第49條第1項第7款處罰鍰，並限期
    履行義務等語。並聲明：被告應依公寓大廈管理條例第20條
    第2項規定，報請主管機關或訴請法院命其移交，以利社區
    業務推展。
二、被告則以：社區財務報表向來由天下保全股份有限公司（以
    下簡稱天下保全公司）製作，第六、七屆管委會於96年12月
    28日辦理移交時，天下保全公司尚未製作完成96年11、12月
    財務報表，天下保全公司至97年度1月間始完成，因報表有
    誤，被告乃退回天下保全公司，請其更正，嗣天下保全公司
    並未於更正後交付報表予被告；至97 年3月初，天下保全公
    司派駐社區之總幹事要被告到樓下對帳，當時被告表示沒空
    ，無法配合，請總幹事在被告都有空的時間再對帳，且天下
    保全公司表示96年11、12月的帳已經交付第七屆主委，依上
    開情形，被告並沒有拒絕移交等語，資為抗辯。聲明：請求
    駁回原告之訴。
三、兩造不爭執事項：
  (一)原告依公寓大廈管理條例施行細則之規定，向主管機關報備
    ，於91年5月30日准予備查在案，有報備證明附卷可稽。
  (二)社區財務報表向來由訴外人天下保全公司負責製作。
  (三)被告甲○○、乙○○為原告第六屆主委、財務委員，其任期
    自其民國至96年12月31日止；被告並未移交社區96年11、12
    月財務報表。
四、得心證之理由：
    按管理負責人或管理委員會應定期將公共基金或區分所有權
    人、住戶應分擔或其他應負擔費用之收支、保管及運用情形
    公告，並於解職、離職或管理委員會改組時，將公共基金收
    支情形、會計憑證、會計帳簿、財務報表、印鑑及餘額移交
    新管理負責人或新管理委員會。管理負責人或管理委員會拒
    絕前項公告或移交，經催告於七日內仍不公告或移交時，得
    報請主管機關或訴請法院命其公告或移交，公寓大廈管理條
    例第20條定有明文。本件原告訴請被告移交96年11、12月財
    務報表，被告則以前詞置辯，是本件主要爭點在於被告是否
    持有96年11、12月財務報表？被告是否拒絕移交？茲分述如
    下：
  (一)查原告之財務報表由訴外人天下保全公司於每月五日前，製
    作繳交予原告，原告收到後交由財務委員審核後，交監委，
    再交付給主委。被告係於96年12月28日辦理移交，當時系爭
    96年11、12月之財務報表尚未完成，業據證人陳淑純、天下
    保全公司經理羅忠義到庭證述明確（見本院97年6月13日言
    詞辯論筆錄），故辦理移交時，決定「96年11、12月財報待
    天下保全製作正確無誤之財報，待本屆（第六屆）審核無誤
    確認蓋章後，再移交第七屆管委會。」，有被告提出之96年
    12月28日移交紀錄在卷可稽，故被告於96年12月28日無法移
    交非可歸責於被告。
  (二)被告甲○○以存證信函催告天下保全公司提出96年11、12月
    財務報表，有存證信函在卷可憑；嗣天下保全公司完成96年
    11、12月之財務報表並交付給被告乙○○，經被告乙○○以
    其中有錯誤而予退回，嗣天下保全公司並未將財務報表送被
    告，其將報表交付原告，是96年11、12月之財務報表目前放
    置在原告處，由天下保全公司派駐之總幹事保管中，為雙方
    所不爭執，被告既未持有財務報表，自不可能有拒絕移交之
    情事。
  (三)本件被告係未完成審核，與原告主張之公寓大廈管理條例第
    20條所指「拒絕移交」，顯然有異；再者，被告未於財務報
    表上簽章係因認為財務報表有誤而予退回，並非無端拒絕審
    核；目前被告未持有財務報表，原告復不同意被告攜回審核
    ，則被告亦無從完成審核，是被告抗辯可以採信。
五、從而，原告依公寓大廈管理條例第20條、49條規定請求命被
    告移交財務報表、予以處罰等，均無理由，應予駁回。
六、本件為判決之基礎已臻明確，兩造其餘之陳述及所提其他證
    據，經本院斟酌後，認為均於判決之結果無影響，亦與本案
    之爭點無涉，自無庸逐一論述，併此敘明。
七、結論：原告之訴為無理由，並依民事訴訟法第78條，判決如
    主文。
中    華    民    國    97    年    6    月    13   日
                  民事第五庭    法  官  林妙黛
以上正本係照原本作成
如對本判決上訴，須於判決送達後20日內向本院提出上訴狀
中    華    民    國    97    年    6    月    13   日
                                書記官  陳怡君


司法院資訊處製作；財團法人民間司法改革基金會備份。
